臺灣臺南地方法院刑事判決
111年度訴字第199號
公  訴  人  臺灣臺南地方檢察署檢察官
被      告  歐緯泰


                    (現於法務部○○○○○○○○○○○執行中)
上列被告因違反廢棄物清理法案件，經檢察官提起公訴（110年
度營偵字第24522號），被告於準備程序中就被訴事實為有罪之
陳述，本院合議庭裁定改依簡式審判程序審理，判決如下：
    主  文
歐緯泰共同犯廢棄物清理法第四十六條第四款前段之非法清理廢
棄物罪，處有期徒刑陸月，如易科罰金，以新臺幣壹仟元折算壹
日。
未扣案之犯罪所得新臺幣柒萬參仟元沒收，於全部或一部不能沒
收或不宜執行沒收時，追徵其價額。
    事  實
一、歐緯泰與吳福宗(經檢察官另為緩起訴處分)均明知從事廢棄
    物清除、處理業務者，應依廢棄物清理法第41條第1項規定
    ，向直轄市、縣（市）主管機關或中央主管機關委託之機關
    申請核發公民營廢棄物清除、處理機構許可文件後，始得受
    託清除、處理廢棄物業務。惟歐緯泰、吳福宗均知悉其等2
    人均未向主管機關領有廢棄物清除、處理許可文件，不可從
    事廢棄物清除、處理，竟共同基於違法清除處理廢棄物之犯
    意聯絡，先由歐緯泰於民國110年5月20日前某日，以新臺幣
    (下同)10萬元承攬弦慶股份有限公司(址設臺南市○區○○街00
    巷00號1樓，負責人王葉麗珠，下稱弦慶公司)廠房內廢棄物
    清理工作，再以27,000元之代價僱用吳福宗作為司機而加以
    清運，嗣後吳福宗則於110年5月20日上午2時18分起至35分
    許，駕駛車牌號碼00-0000號自用小貨車，將弦慶公司之廢
    塑膠製品、廢塑膠水管料及玻璃、垃圾等一般事業廢棄物載
    運至臺南市南區清水路北側聯外道路便道旁之同區喜北段24
    0地號土地上傾倒，而非法從事廢棄物之清除、處理行為。
    嗣經臺南市政府環保局於同年月28日發現上開土地遭傾倒廢
    棄物，因而循線查獲上情，且上開土地遭傾倒之廢棄物，業
    於同年6月17日清除完畢。
二、案經臺南市政府環境保護局函請臺灣臺南地方檢察署檢察官
    偵查起訴。
    理  由
一、按本件被告歐緯泰所犯均為死刑、無期徒刑、最輕本刑3年
    以上有期徒刑以外之罪，亦均非屬高等法院管轄之第一審案
    件，其於準備程序中先就被訴事實均為有罪之陳述，經告知
    簡式審判程序之旨，並聽取檢察官、被告之意見後，本院合
    議庭依刑事訴訟法第273條之1第1項規定裁定進行簡式審判
    程序，是本案之證據調查，依同法第273條之2規定，不受同
    法第159條第1項、第161條之2、第161條之3、第163條之1，
    及第164條至第170條所規定證據能力認定及調查方式之限制
    ，合先敘明。
二、上開事實，業據被告於警、偵訊及本院審理時均坦承不諱（
    見他卷第73至77頁、偵卷第41至42頁、本院卷第46頁），核
    與證人即共同被告吳福宗於警詢、偵訊中證述情節相符（見
    他卷第69至72頁、偵卷第43至44頁），復有臺南市環保局公
    害案件稽查工作紀錄2份、現場及查證照片18張、車籍查詢
    系統1紙、上開土地測繪圖、電子衛星地圖、土地建物查詢
    資料、地籍圖查詢資料各1份在卷可查(他卷第5至11、13至1
    6、19至33頁)，足見被告自白與事實相符，堪以採信。從而
    ，本件事證明確，被告犯行洵堪認定。
三、論罪科刑部分：
(一)按廢棄物清理法所稱之廢棄物，分為「一般廢棄物」及「事
    業廢棄物」二種，事業廢棄物又「有害事業廢棄物」及「一
    般事業廢棄物」二種。前者（有害事業廢棄物）指由事業所
    產生具有毒性、危險性，其濃度或數量足以影響人體健康或
    污染環境之廢棄物；後者（一般事業廢棄物）則指由事業所
    產生有害事業廢棄物以外之廢棄物；從事廢棄物清除、處理
    業務者，應向直轄市、縣（市）主管機關或中央主管機關委
    託之機關申請核發公民營廢棄物清除處理機構許可文件後，
    始得受託清除、處理廢棄物業務，廢棄物清理法第2條第1項
    、第41條第1項分別定有明文。又廢棄物清理法所規定之「
    貯存」，係指廢棄物於清除、處理前，放置於特定地點或貯
    存容器、設施內之行為；「清除」則指廢棄物之收集、運輸
    行為；至「處理」則包含「中間處理」（指廢棄物在最終處
    置前，以物理、化學、生物、熱處理、堆肥或其他處理方法
    ，改變其物理、化學、生物特性或成分，達成分離、減積、
    去毒、固化或安定之行為）、「最終處理」（指將廢棄物以
    衛生掩埋、封閉掩埋、安定掩埋或海洋棄置之行為）及「再
    利用」（指事業機構產生之事業廢棄物自行、販賣、轉讓或
    委託做為原料、材料、燃料、填土或其他經中央主管機關及
    目的事業主管機關認定之用途行為，並應符合事業廢棄物貯
    存清除處理方法及設施標準之規定）三種，此觀廢棄物清理
    法第36條、事業廢棄物貯存清除處理方法及設施標準第2條
    第1至3款規定甚明。
(二)查被告明知同案被告吳福宗未領有廢棄物清除、處理許可文
    件，竟指示同案被告吳福宗，以上開貨車將本件未經分類篩
    選之廢棄物載運至上述土地傾倒，揆諸前開說明，其等2人
    所為自屬「清除」行為，而將上開廢棄物棄置於該處不予處
    理之處置行為，亦係對廢棄物之「最終處置」，而已合致「
    處理」之要件無訛。是核被告所為係犯廢棄物清理法第46條
    第4款前段之非法清理廢棄物罪。
(三)被告與同案被告吳福宗就上開犯行，有犯意聯絡、行為分擔
    ，應論以共同正犯。
(四)按廢棄物清理法第46條第4款之罪之法定刑為「1年以上5年
    以下有期徒刑，得併科新臺幣1千5百萬元以下罰金」，然同
    為該條款之罪，其原因、動機不一，犯罪情節未必盡同，所
    造成危害社會之程度亦屬有異，法律科處此類犯罪，所設之
    法定最低本刑卻同為必須監禁之1年以上有期徒刑，不可謂
    不重。於此情形，自非不可依客觀之犯行與主觀之惡性二者
    加以考量其情狀，是否有可憫恕之處，適用刑法第59條之規
    定酌量減輕其刑，期使個案裁判之量刑，能斟酌至當，符合
    比例原則。經查，被告與吳福宗共同清理本案廢棄物行為之
    期間僅有1次，本案清理之廢棄物之數量不多，任意傾倒廢
    棄物後不足1月該批廢棄物即已經臺南市環保局複查清除完
    畢，亦無證據證明與具有毒性、危險性，且濃度或數量足以
    影響人體健康或污染環境之有害事業廢棄物相當。可見本案
    被告之犯罪情節，與常見非法清理廢棄物犯罪態樣係以反覆
    從事非法清理廢棄物以賺取暴利，且已經產生嚴重破壞環境
    、生態後果者顯然有別。是本院綜合上開各情，認被告之前
    述犯罪情節，若科以廢棄物清理法第46條第4款前段之非法
    清理廢棄物罪之法定最輕本刑1年有期徒刑，在客觀上足以
    使人感覺過苛而引起一般之同情，實屬情輕法重，難謂符合
    罪刑相當性及比例原則，爰依刑法第59條之規定酌量減輕其
    刑。
(五)爰審酌被告聘請吳福宗未取得廢棄物清理許可，即為前開犯
    行，以謀取自己之私益，顯見被告漠視法律禁止規範，所為
    實為不該，惟念其犯後始終坦認犯行，深具悔意，犯後態度
    尚佳，並兼衡其前科素行、自述高中畢業智識程度及入監前
    從事民宅修繕、離婚之生活狀況等一切情狀，量處如主文所
    示之刑，並諭知如易科罰金之折算標準。
(六)沒收：按共同正犯犯罪所得之沒收、追徵，應就各人所分得
    之數為之。所謂各人「所分得」之數，係指各人「對犯罪所
    得有事實上之處分權限」而言。因此，若共同正犯各成員內
    部間，對於犯罪所得分配明確時，應依各人實際所得宣告沒
    收(最高法院107年度台上字第2989號刑事判決意旨參照)。
    被告向弦慶公司承攬上開廢棄物清理之承攬價格為10萬元，
    而其將其中27,000元業已交付共犯吳福宗作為報酬等情，為
    被告所是認，且有吳福宗前引證述可證，依上述說明，被告
    就本件犯罪所得應為73,000元。又上開土地之清理，均由共
    犯吳福宗負責處理，業據被告陳述在卷，是被告確實仍保有
    上開犯罪所得，應可認定。而該部分犯罪所得雖未扣案，然
    既係犯罪所得之財物，自不能讓被告繼續取得而獲利，爰依
    刑法第38則之1第1項、第3項規定宣告沒收，於全部或一部
    不能沒收或不宜執行沒收時，追徵其價額。
據上論斷，應依刑事訴訟法第273條之1第1項、第299條第1項前
段，判決如主文。　　
本案經檢察官黃慶瑋提起公訴，檢察官莊士嶔到庭執行職務。
中　　華　　民　　國　　111 　年　　4 　　月　　14　　日
                  刑事第十五庭  法  官  李音儀
以上正本證明與原本無異。
如不服本判決應於收受本判決後20日內向本院提出上訴書狀，並
應敘述具體理由。其未敘述上訴理由者，應於上訴期間屆滿後20
日內向本院補提理由書狀（均須按他造當事人之人數附繕本）「
切勿逕送上級法院」。 
　　　　　　　　　　　　　　　　書記官  陳怡蓁
中　　華　　民　　國　　111 　年　　4 　　月　　14　　日
附錄本案論罪科刑法條全文：
廢棄物清理法第46條第4款
有下列情形之一者，處1年以上5年以下有期徒刑，得併科新臺幣
1千5百萬元以下罰金：
四、未依第四十一條第一項規定領有廢棄物清除、處理許可文件
    ，從事廢棄物貯存、清除、處理，或未依廢棄物清除、處理
    許可文件內容貯存、清除、處理廢棄物。